Inventaris van het archief van H. de Groot [levensjaren 1583-1645]: Supplement, 1327-1629
Nationaal Archief, Den Haag
- Stukken uit deel I der auctie 1864, 40
  - Fragment van kladaanteekeningen betreffende een proces over de buitverdeeling. (c. 1605), Ongefolieerd (Fol. 294/6)
    Vermoedelijk zijn dit aanteekeningen betreffende het proces, door Heemskerck met bewindhebbers der O.-I. C. gevoerd; de uitspraak vond plaats 14 Juli 1606 (zie Res. Staten-Generaal 1606 Juli 13 en 14.
  - Concept van het vertoog, door Hugo de Groot opgemaakt voor de O.-I. C., betreffende de houding, door deze bij de onderhandelingen met Spanje aan te nemen. Z.d., Fol. 295-299
    Onder dit stuk staat: "provisioneel". Eene tweede redactie van dit vertoog is te vinden op fo. 405-413, terwijl fo. 294/5 aanvullende aanteekeningen bij het concept bevat.
  - Copie van een brief d.d. 1605 Januari 14, van Steven van der Haghen en zijn raad te Bantam, bestaande uit Cornelis Bastyaensz., Houtman, Hendrick Compostel, Roberto Oultremans, Francois Thibaut en Jan Jansz. Mol, aan de bewindhebbers der O.-I. C., inhoudende het verzoek om oorlogsschepen te zenden ten einde samen met den Samorijn de Portugeezen uit Malabar te verdrijven. Z.d., Fol. 300-301
  - Copie van den brief van den Koning van Ternate, Sultan Haydan, aan den Koning van Engeland d.d. 1605 Juli 18, waarin hij hem mededeelt, dat hij de Engelschen niet tot den handel in de Molukken kan toelaten, daar hij den geheelen handel reeds aan de Nederlanders heeft beloofd in ruil voor hunne hulp tegen de Portugeezen, welke hulp vroeger door de Engelschen niet gegeven was, waardoor ook hun recht op handel was komen te vervallen. Z.d., Fol. 302-303
  - Factuur van de carga der schepen Mauritius, Rotterdam en de Dolphijn, opgemaakt te Bantam 1616 Januari 15. 15 Januari 1616, Fol. 322
  - Fragment van een concept van het rekest (d.d. 1607 October 8), door Bewindhebbers der O.-I. C. aan de Staten-Generaal overgegeven, inhoudende het verzoek, om hen met 4 of 6 schepen tegen het volgend voorjaar bij te staan, en concept van een brief van [onbekend] aan Bewindhebbers, om onverwijld een dusdanig rekest aan de Staten-Generaal gereed te maken. Z.d., Fol. 329
    Gemeld wordt, dat "dese morgen" in de vergadering der Staten van Holland een resolutie genomen is, om de Cie. met eenige halve kanonnen bij te staan en tegen het voorjaar met 4 of 6 schepen. ,,Dese morgen" is 1607 October 8 blijkens Res. Staten van Holland op dien datum. De datum van het concept-rekest is dus eveneens 1607 October 8. Zie voor het rekest en voor de genomen resolutie Res. Staten-Generaal 1607 October 8 en 9. Zie voor het concept-rekest op f. 422-423. In dorso kladaanteekeningen van De Groot.
  - Kladaanteekeningen van Hugo de Groot, waarin opgesomd worden de lasten, door de Compagnie gedragen tot de oorlogvoering in Indië, en de behaalde buit. Z.d., Fol. 330
  - Lijst van den inhoud van 11 brieven, dateerend 1606 November 24 - 1607 Februari 13, geschreven door den Koning van Spanje aan don Martin Alfonso de Castro, don Andrea Furtado Mendoça e.a., waaruit van de vijandelijke bedoelingen der Spanjaarden tegen de Nederlanders, o.m. in Voor-Indië en Malakka blijkt. Z.d., Fol. 331-332; 1 stuk
    Zie veilingscatalogus nos. 1-10. Bovengenoemde lijst vermeldt behalve deze 10 onder no. 6 nog een brief d.d. 1606 December 23 aan den koning van Canarië.
  - Fragment van een concept-rekest van bewindhebbers der O.-I. C. aan de Staten-Generaal (d.d. 1606) om het aandeel van het land in den gemaakten buit op billijke wijze vast te stellen, door n.l. in aanmerking te nemen de groote kosten, die de Compagnie te maken heeft voor den offensieven oorlog. Z.d., Fol. 333-334
    Dit stuk is van de hand van De Groot. Op fo. 367 vindt men het slot van dit concept; op fo. 342-343 vindt men een afschrift; op fo. 369-373 een afschrift met veranderingen in margine. De data, waartusschen het rekest te plaatsen is, zijn 2 Maart en 20 Mei 1606: de mededeeling komt n.l. voor, dat Cornelis Matelieff het vorig jaar en Pauwels van Caerden dit jaar aan het hoofd van de vloot staat; verder, dat de vergadering der Heeren XVII tegen 20 Mei beschreven is, terwijl het afschrift (fo. 369-373) vermeldt, dat Bewindhebbers 2 Maart eene remonstrantie betreffende dezelfde zaak hebben overgeleverd. ( Zie Res. Staten-Generaal 1606 Maart 3, waar de ontvangst van een brief d.d. Maart 2 van de Admiraliteit van Rotterdam bericht wordt.) Zie ook Res. Staten-Generaal 1606 Maart 4, waar vermeld wordt de ontvangst van een niet nader omschreven remonstrantie van Bewindhebbers, en Res. Staten-Generaal 1606 April 20 en 22, waaruit blijkt het geschil, gerezen tusschen de Bewindhebbers en de Admiraliteit over de verdeeling van den buit, binnengebracht door de Erasmus en de Nassau. Zie nog Res. Staten-Generaal Mei 22, waar staat, dat geordonneerd is de remonstrantie van Bewindhebbers aan de Staten van Zeeland te zenden.
  - Fragment van een extract uit het journaal van Heemskerck betreffende eene reis, begonnen April 1601, tegelijk met eene reis van Wolphart Harmansz. naar de Molukken. Z.d., Fol. 335-336
    Dit stuk is van de hand van De Groot. Voor het slot van dit extract zie fo. 420-421.
  - Concept van eene remonstrantie van bewindhebbers der O.-I. C. aan de Staten-Generaal, om boven de reeds geconsenteerde 100 000 gulden 's jaars voor 3 jaar nog jaarlijks 75 000 gulden benevens ammunitie te consenteeren. 1609, Fol. 337-340
    Dit stuk is van de hand van De Groot. Genoemde 100000 gulden 's jaars zijn 29 September 1609 geconsenteerd (zie Res. Staten-Generaal 1609 September 29), terwijl 31 October 1609 nog 25000 gulden worden toegestaan, misschien als antwoord op dit rekest (zie Res. Staten-Generaal 1609 October 31).
  - Afschrift van het concept-rekest van bewindhebbers der O.-I. C. aan de Staten-Generaal (d.d. 1606) om het aandeel van het land in den gemaakten buit op billijke wijze vast stellen, door n.l. in aanmerking te nemen de groote kosten, die de Compagnie te maken heeft voor den offensieven oorlog. Z.d., Fol. 342-343
    Zie voor het concept-rekest op fo. 333-334 en fo. 367, en ook aldaar voor de dateering; voor een afschrift met veranderingen in margine op fo. 369-373. Het afschrift heeft niet overgenomen het slot van het concept-rekest.
  - Concept van een brief van bewindhebbers der O.-I. C. aan den Koning van Ternate, inhoudende het verzoek om den twist met den Koning van Tidore bij te leggen en de Nederlanders boven anderen, die geen moeite doen om de Spanjaarden en Portugeezen te verdrijven, te bevoordeelen. 1606, Fol. 344-345
    Dit stuk is van de hand van De Groot en 1606 te dateeren, daar het blijkbaar gelijktijdig is met den brief aan den koning van Tidore (zie fo. 365-366). Op fo. 361-362 vindt men een afschrift van dit concept met marginale aanteekeningen van De Groot.
  - Copie van het rekest van bewindhebbers der O.-I. C. aan de gezanten naar Frankrijk, inhoudende het verzoek om bij den Koning het oprichten van eene O.-I. C. aldaar tegen te houden. 1610, Fol. 346-352
    Het stuk is om de volgende reden 1610 te dateeren: in April 1610 is een gezantschap, bestaande uit de heeren Brederode, Van der Mijle en Malderee, naar Frankrijk gezonden, dat o.m. tot last had, den koning te overreden om zijne toestemming tot de oprichting van eene O.-I. C. niet te verleenen (zie Leg. arch. no. 621). Eene Fransche vertaling van dit stuk vindt men op fo. 353-358.
  - Fransche vertaling van het rekest van bewindhebbers der O.-I. C. aan de gezanten naar Frankrijk, inhoudende het verzoek om bij den Koning van Frankrijk het oprichten van eene O.-I. C. aldaar tegen te houden. 1610, Fol. 353-358
    De copie van het rekest vindt men op fo. 346-352. Zie voor de dateering aldaar.
  - Concept van een brief van de bewindhebbers der O.-I. C. aan de "seigneurie" van Banda, met het verzoek om de Nederlanders boven anderen, die geen moeite doen om de Spanjaarden en Portugeezen te verdrijven, te bevoordeelen. 1606, Fol. 359-360
    Met marginale aanteekeningen van De Groot. Dit stuk is 1606 te dateeren, daar het blijkbaar gelijktijdig is met den brief aan den koning van Tidore (zie fo. 365-366 en fo. 430 verso). Onder aan fo. 360 staat aangeteekend, dat brieven van gelijken inhoud zullen gezonden worden aan de koningin van Batavia en aan den koning van Bantam.
  - Afschrift van een concept-brief van bewindhebbers der O.-I. C. aan den Koning van Ternate met het verzoek om den twist met den Koning van Tidore bij te leggen en de Nederlanders boven anderen, die geen moeite doen om de Spanjaarden en Portugeezen te verdrijven, te bevoordeelen. 1606, Fol. 361-362
    Met in margine aanteekeningen van de hand van De Groot. De concept-brief vindt men op fo. 344-345. Zie voor de dateering aldaar.
  - Concept van een brief van de bewindhebbers der O.-I. C. aan de "seigneurie" van Amboina met betuigen van vriendschap. 1606, Fol. 364
    Dit stuk is van de hand van De Groot en op één blad met het concept van den brief aan den koning van Siau (fo. 364 verso.) Dit stuk is 1606 te dateeren, daar het blijkbaar gelijktijdig is met de brieven aan de seigneurie van Banda en aan den koning van Johor (zie fo. 350-360 en fo. 424).
  - Afschrift van een concept-brief van de bewindhebbers der O.-I. C. aan den Koning van Tidore, met het verzoek om den twist met den Koning van Ternate bij te leggen en de Nederlanders boven anderen, die geen moeite doen om de Spanjaarden en Portugeezen te verdrijven, te bevoordeelen. 1606, Fol. 365-366
    Met marginale aanteekeningen van De Groot. Dit stuk is 1606 te dateeren, daar het geheel in het kader der overige brieven aan de inheemsche vorsten past.
  - Slot van het concept, beschreven boven op fol. 333-334., Fol. 367
  - Afschrift van het rekest (d.d. 1606) van bewindhebbers der O.-I. C. aan de Staten-Generaal om het aandeel van het land in den gemaakten buit op billijke wijze vast te stellen, door n.l. in aanmerking te nemen de groote kosten, die de Compagnie te maken heeft voor den offensieven oorlog. Z.d., Fol. 369-373
    Met veranderingen in margine en in dorso kladaanteekeningen van De Groot. Op fo. 333-334 en fo. 367 vindt men het concept-rekest van de hand van De Groot, op fo. 342-343 een afschrift; in dit afschrift is wel het slot van het concept-rekest overgenomen, maar dit is doorgestreept. Zie voor de dateering de noot bij fo. 333-334.
  - Afschrift van de remonstrantie, (4) Maart 1606 door het bewindhebbers der O.-I. C. aan de Staten-Generaal overgegeven, inhoudende het verzoek, om de opbrengst van den te maken buit gedurende de 1ste en 2de 10-jarige rekening, vermeerderd met de convooigelden van de Oost-indische goederen samen te voegen tot een "aerarium militare", waaruit de oorlogskosten in Oost-Indië bestreden zullen worden. Z. d, Fol. 374-379
    Met inliggend blad, waarop kladaanteekeningen van de hand van De Groot. De eenige remonstrantie van Bewindhebbers, waarvan de Res. der Staten-Generaal in Maart 1606 melding maken, is de niet nader omschrevene van 4 Maart.
  - Kladaanteekeningen van Hugo de Groot betreffende de houding van de O.-I. C. bij de onderhandelingen met Spanje. Z.d., Fol. 380
  - Kladaanteekeningen van Hugo de Groot, bevattende uittreksels uit het journaal van Matelieff betreffende eene reis, gemaakt in 1605, 1606, 1607. Z.d., Fol. 381, 382, 384-386
  - Kladaanteekeningen van Hugo de Groot, bevattende uittreksels uit het resolutieboek van den raad in Oost-Indië van 1610 - Mei 1611. Z.d., Fol. 387
  - Kladaanteekeningen aan Hugo de Groot met betrekking tot het volgende concept. Z.d., Fol. 389
  - Concept van de remonstrantie (d.d. 1612 Juli 28) van bewindhebbers der O.-I. C. aan de Staten-Generaal, inhoudende het verzoek: ten 1ste om steun tegen den vijand in Oost-Indië, ten 2de om medewerking tot het houden van eene conferentie met de Engelschen ter regeling der Indische zaken, ten 3de om eene resolutie te nemen op eene vroeger overgeleverde remonstrantie nopende het gebruik van het kapitaal van de 10-jarige rekening voor den handel in Indië. Z.d., Fol. 389-392
    Dit stuk is van de hand van De Groot. De remonstrantie is te dateeren op 28 Juli 1612 ( zie Res. Staten-Generaal 1612 Juli 28).
  - Kladaanteekeningen van Hugo de Groot, met betrekking tot het voorgaande concept. Z.d., Fol. 395
  - Kladaanteekeningen van Hugo de Groot, met betrekking tot het voorgaande concept. Z.d., Fol. 396
  - Concept van eene remonstrantie (uit naam van bewindhebbers der O.-I. C. over te geven aan de gezanten naar Frankrijk), aantoonende de nadeelen, die het oprichten van een O.-I. C. in Frankrijk zou meebrengen. 1610, Fol. 397-402
    Dit stuk is van de hand van De Groot. Om de volgende redenen is het stuk 1610 te dateeren: daar op fo. 399 de Trèves vermeld worden, is het stuk in 1609 of daarna opgesteld. Terwijl de Res. der Staten-Generaal voor 1609 niets betreffende deze kwestie vermelden, is deze zaak in 1610 ter sprake gekomen ten 1ste blijkens den last, den gezanten naar Frankrijk in 1610 medegegeven (zie op fo. 346-352), en ten 2de blijkens de Res. der Staten-Generaal 1610 Januari 14 en Maart 5, waar vermeld worden resp. de ontvangst van een brief d.d. Januari 3 van den gezant Aerssens, behelzende de Fransche plannen tot oprichting van een O.-I. C., en het besluit om Aerssens te schrijven, dat hij te weten moet zien te komen, welke personen den Franschen koning hadden verzekerd van de instemming van de Staten-Generaal in hun plan. Op grond van den inhoud van het reeds genoemde rekest (fo. 346-352), dat het adres in dorso heeft, is geconcludeerd, dat geadresseerden hier eveneens de gezanten naar Frankrijk zullen zijn en adressanten de Bewindhebbers. Wat betreft de oprichting van een O.-I. C. in Frankrijk, deze kwestie is reeds in 1605 ter sprake gekomen (zie Van Deventer, Gedenkstukken van Johan van Oldenbarnevelt, III, blz. 26, waar is afgedrukt eene memorie d.d. 1605 Februari 23 van Aerssens aan koning Hendrik IV, waarin hij het oprichten er van afraadt, en De Jonge, De opkomst van het Nederlandsch gezag in Oost-Indië. III, blz. 116). Zie ook Res. Staten-Generaal 1611 Juni 11, waar de ontvangst van een brief d.d. Mei 26 van Aerssens over deze zaak vermeld wordt.
  - Kladaanteekeningen van Hugo De Groot, in het Latijn gemaakt, o.m. betreffende tochten, door Drake in 1578 - '80, '85, '86, en '95, door Cavendish in 1586 - '88, door Raleigh in 1595 en '96 en 1584 - '87 gemaakt. Z.d., Fol. 403
  - Kladaanteekeningen van Hugo de Groot betreffende de zaken in West- en Oost-Indië. Z.d., Fol. 404
  - Tweede redactie van het vertoog, door Hugo de Groot opgemaakt voor de O.-I. C. betreffende de houding, door deze bij de onderhandelingen met Spanje aan te nemen. Z.d., Fol. 405-413
    Dit stuk is van de hand van De Groot. Het concept is te vinden op fo. 295-299, terwijl fo. 294/5 aanvullende aanteekeningen bij het concept bevat.
  - Kladaanteekeningen van Hugo de Groot betreffende de zaken in Indië. Z.d., Fol. 414
  - Memorie, betoogende de noodzakelijkheid van voortzetting van den handel op Oost-Indië, een gewichtig punt bij de vredesonderhandeling met Spanje. Z.d., Fol. 415-419
    Deze memorie sluit zich aan bij het vertoog, waarvan de 2de redactie is te vinden op fo. 405-413 en het concept op fo. 295-299 (en fo. 294/6).
  - Slot van het extract uit het journaal van Heemskerck betreffende eene reis, begonnen April 1601 tegelijk met eene reis van Wolphart Hermansz. naar de Molukken. Z.d., Fol. 420-421
    Dit stuk is van de hand van De Groot en heeft in dorso: Oost Indië, extract uyt jornael van [onbekend] Van Heemskerck. Het begin van dit extract vindt men op fo. 335-336.
  - Concept van het rekest (d.d. 1607 October 8), overgegeven door bewindhebbers der O.-I. C. aan de Staten-Generaal, inhoudende het verzoek om geschut voor de 12 schepen, die November e.k. naar Oost-Indië zullen gezonden worden, en om 6 oorlogsschepen in het volgende voorjaar. Z.d., Fol. 422-423
    Dit stuk is van de hand van De Groot. Zie voor fragment-concept van dit rekest op fo. 329 en ook aldaar voor dateering.
  - Concept van een brief van de bewindhebbers der O.-I. C. aan den koning van Johor met betuigingen van vriendschap en waarin tevens de hoop wordt uitgesproken, dat bij aankomst van den brief de stad Malakka veroverd zal zijn. 1606, Fol. 424
    Dit stuk is van de hand van De Groot. Op de ommezijde concept voor een brief aan den grooten Samorijn van Malabar. Dit concept is 1606 te dateeren wegens het feit, dat het geschreven is op de achterzijde van het concept van den brief aan den Samorijn van Malabar d.d. 1606 (fo. 424 verso-425).
  - Concept van een brief van de bewindhebbers der O.-I. C. aan "den grooten Samorijn van Malabar", met betuiging van vriendschap, en waarin tevens gememoreerd wordt het verbond, gesloten door hem met admiraal Steven van der Haegen. 1606, Fol. 424 verso-425
    Deze stukken zijn van de hand van De Groot. Gesproken wordt over het feit, dat in Mei van het voorgaande jaar een vloot naar Oost-Indië gezonden is onder Cornelis van Matelyef, in Mei l.l. een onder Pauwels van Caerden, welke hun last om Malabar aan te doen, wegens tegenwind niet hebben kunnen volvoeren. Hieruit volgt, dat deze brief 1606 te dateeren is, daar genoemde tochten resp. in 1605 en 1606 plaats vonden. Op de ommezijde van het eene stuk concept voor een brief aan den koning van Johor.
  - Concept van een rekest van bewindhebbers der O.-I. C. aan de Staten-Generaal, inhoudende het verzoek om eene gunstige resolutie te nemen op de verdere punten van een vorig rekest, nl. het uitrusten van een tweede vloot naar Oost-Indië. Z.d., Fol. 426
    Met marginale aanteekeningen van De Groot.
  - Concept van een rekest van bewindhebbers der O.-I. C. aan de Staten-Generaal, om - evenals dit jaar een vloot naar de Spaansche kusten is gezonden - hetzelfde ook het volgend jaar in Januari of Februari te doen, terwijl bewindhebbers hun bijstand tot deze onderneming beloven, en om de admiraliteit van Holland te belasten, om het groote schip, liggende achter Wieringen, en andere schepen naar Zeeland te zenden en de Hollandsche schepen, in zee zijnde onder admiraal Hautain, te bevelen in Zeeland binnen te loopen. 1606, Fol. 427-428
    Dit stuk is van de hand van De Groot. Het stuk is 1606 te dateeren, daar de tocht onder Hautain in dit jaar plaats vond. De kwestie is den 4den November in de Staten-Generaal geopperd, den 9den is er over gedelibereerd, den 10den is de betreffende resolutie genomen (zie Res. Staten-Generaal op die data).
  - Uittreksels door Hugo de Groot uit Paulus Venetus, Thomas Lopez en Eduardus Barbosa, betreffende verscheidene rijken in Voor-Indië. Z.d., Fol. 429
    Waarschijnlijk is, dat met Paulus Venetus Marco Polo bedoeld wordt. Dit stuk is in het Latijn.
  - Concept van een brief van de bewindhebbers der O.-I. C. aan den keizer van Borneo, met betuigingen van vriendschap, tevens met dankbetuiging voor het loslaten van 8 gevangenen. c. 1606, Fol. 430
    Dit stuk is van de hand van De Groot. Op de ommezijde het concept voor een brief aan den koning van Tidore. Het stuk is c. 1606 te dateeren, daar het geschreven is in dorso van bovengenoemd stuk van dien datum (fo. 430 verso).
  - Fragment van een concept-brief van bewindhebbers der O.-I. C. aan den koning van Tidore, waarin melding wordt gemaakt van het contract, door hem gemaakt met admiraal Cornelis Sebastiaensz., en waarin zijne goedkeuring verzocht wordt tot den wederopbouw van het kasteel en tevens, om geen andere natie tot den handel toe te laten dan den Hollanders. c. 1606, Fol. 430 verso
    Dit stuk is van de hand van De Groot. Op de ommezijde de concept-brief aan den keizer van Borneo (fo. 430). Het stuk is c. 1606 te dateeren, daar het erin genoemde contract in Mei 1605 gesloten is en hier te lande dus bekend was, terwijl Tidore door de Spanjaarden in Maart 1606 ingenomen is, hetgeen hier te lande dus in 1607 bekend was.
  - Concept van een rekest van bewindhebbers der O.-I. C. aan de Staten-Generaal, inhoudende het verzoek om de verklaring te geven, dat zij niet gehouden zijn om van den gemaakten buit de lasten te betalen, gespecificeerd in het 87ste artikel van de Instructie van den Raad van Admiraliteit, tot betaling waarvan zij door de regeerders van Rotterdam werden aangesproken. 1606, Fol. 431-432
    Dit stuk is van den hand van De Groot. Zie voor het bedoelde artikel: Receuil van alle de Placaten ... betreffende de Admiraliteyten, 1730, I, blz. 37. Zie ook Res. Staten-Generaal 1606 December 16, waar men leest, dat 16 December door het Admiraliteitscollege te Rotterdam advies is uitgebracht, waarop eene resolutie gevolgd is.
  - Notarieel afschrift door notaris Davidt Mostaert te Amsterdam van den commissiebrief d.d. 1600 November 6, door Prins Maurits verleend aan Pieter Dierixs, kapitein van "den Witten Leeu". 26 Juli 1604, Fol. 434-437
    Voor het Algemeen Rijksarchief verworven op de auctie Fred. Muller 1897.
  - Notarieel instrument, ten overstaan van Jan Franssen Bruyningh te Amsterdam ten verzoeke van bewindhebbers de O.-I. C. gemaakt, bevattende de verklaringen van Hendrick Cornelissen van Rosendael en Hans Stockmans van Mechelen betreffende de vijandelijkheden, door de Portugeezen in 1599 in Achin gepleegd. 13 October 1604, Fol. 448-451
    In dorso is met de hand van bewindhebber Reynier Pauw geschreven: "Attestatie ..., 9, in de Lade n:o 4".
    Gedrukt in Bijdr. Med. Hist. Gen., VI, blz. 223 vlg.
  - Attestatie van Martinus Apius, in Juni 1600 onder admiraal Jacob van Neck uitgevaren, gegeven ten verzoeke van bewindhebbers der O.-I. C. betreffende het gebeurde met de Portugeezen in Macao in 1602. 18 October 1604, Fol. 452-456
    Gedrukt in Bijdr. Med. Hist. Gen., VI, blz. 228 vlg.
  - Uittreksel uit "de pampieren, brieven ende advertissementen, den XVIIen Martii anno 1604 by de schepen de Eendracht ende Maecht van Enckhuysen ontfanghen", bevattende het wedervaren van Jacob van Neck in Cochin-China, van Jacob van Heemskerck in Patani en Tiaman, en van Wybrandt Warwijck en Sebald de Weert in Ceylon, resp. uitgezeild 28 Juni 1600, 23 April 1601, 30 Maart, 17 en 18 Juni 1602. Z.d., Fol. 457-460
    In dorso met de hand van bewindhebber Reynier Pauw: "Seecker discours van tgeene wedervaren is Sibolt de Weert in Ceylon in de lade no. 1".
    Gedrukt in Bijdr. Med. Hist. Gen., VI, blz. 243 vlg.
  - Afschrift van het geschrift van Cornelis Matelief den Jonge d.d. 1608 November 12, getiteld: "Discours van den Oostindischen Staet hoe die jegenwoordigh staet ende int toecomende mogen onderhouden werden soo opt t stuck van de oorloghe tegen de Portugesen, Spanjaerden ende ingeboorne als opt gene den coophandel aengaet, daer de meeste profyten souden mogen gedaen werden". Z.d., Fol. 461-485
    Met marginale aanteekeningen van De Groot. Voor het origineel, zie: Archief Staten van Holland (Verspr. Coll. no. 1117).
    Gedrukt in Rotterdamsche Historiebladen, III, I, blz. 237-264.
  - Afschrift van het geschrift van Cornelis Matelief den Jonge, getiteld: "Discours op de handelinghe, die men en Oost-India van wegen de vereenichde comp:e, zoude mogen dryven, oock hoe men de comptoiren aldaer zoude houden ende op welcke plaetze dye nut ende prouffytelijck zijn, door Cornelis Matelief de Jonge" ( na 1608 November 12)., Fol. 486-510
    Met marginale aanteekeningen van De Groot. Van diens hand boven het stuk de dateering: 12 Nov. 1608, misschien berustend op eene verwarring met het boven beschreven stuk (fo. 461-485). Blijkens den inhoud van het stuk is het geschreven na het discours d.d. 1608 November 12.
    Gedrukt in Rotterdamsche Historiebladen, III, I, blz. 265-296.
  - Afschrift van het geschrift van Cornelis Matelief den Jonge d.d. 1610 Augustus 31, waarin hij betoogt, dat Jacatra als zetel van den gouverneur-generaal de voorkeur verdient boven Johor. Z.d., Fol. 524-531
    Gedrukt in Rotterdamsche Historiebladen, III, I, blz. 328-336.